【裁判字號】    98,簡,204
【裁判日期】    990114
【裁判案由】    營業稅
【裁判全文】
高雄高等行政法院簡易判決
                                       98年度簡字第204號
原      告  黃葉綜合不動產鑑價股份有限公司
代  表  人  甲○○
被      告  財政部高雄市國稅局
代  表  人  乙○○  局長
訴訟代理人  丁○○
上列當事人間營業稅事件，原告不服財政部中華民國98年7月14
日台財訴字第09800164100號訴願決定，提起行政訴訟，本院判
決如下：
    主  文
原告之訴駁回。
訴訟費用由原告負擔。
    事實及理由
一、事實概要︰
    緣原告經人檢舉受託借用丙○○名義，向台灣高雄地方法院
    （下稱高雄地院）標購位於高雄縣大社鄉○○路260號房地
    ，收取服務費新台幣（下同）830,000元，未開立統一發票
    等情。經被告查得原告於96年3月間收取服務費計830,000元
    （含稅），未依規定開立統一發票及未依限申報當期銷售額
    ，短漏報銷售額計790,476元，逃漏營業稅39,524元，除核
    定補徵營業稅39,524元外，並按所漏稅額39,524元處3倍之
    罰鍰計118,572元。原告不服，申經復查結果，未獲變更，
    提起訴願，亦遭決定駁回，遂提起本件行政訴訟。
二、本件原告主張︰（一）被告原處分係依據：(1)確認書。(2)存
    證信函。(3)存款入帳公司及時間，茲分述如下：(1)有關確認
    書：確認書開頭即載明「就坐落高雄縣大社鄉○○路260號
    之不動產如下事項有經本人確認無誤及同意支付」，「確認
    」是確認下列金額無誤。「同意支付」並不等同「已經支付
    」或「收據」。其上黃葉不動產之印章，係由原告作確認之
    義，亦非表示「錢進」原告。所以其日期96年3月19日並非
    「原告之收款日」。(2)有關存證信函係催促付款之意，與是
    否96年3月19日收到款項無關。（二）依稅法之規定，收受
    之費用同時，營業人需開立發票，惟原告何時收到費用應視
    關係人丙○○何時給付，但被告卻捨丙○○直接之證詞，而
    採檢舉人之間接證據。被告要求原告提出好事綜合不動產資
    訊有限公司（下稱好事公司）之入帳證明，然舉證責任理應
    由被告提出。檢舉人陳澄和既已檢舉在先，又何以收受好事
    公司之發票在後，其動機何在？原告應以何家公司開立發票
    ，均於97年9月16日之申復書、97年11月18日之說明書、98
    年4月9日訴願書中有詳細陳述。（三）據鈞院98年11月26日
    之庭訊得知，委任費830,000元係由證人丙○○向檢舉人陳
    澄河收取，再由丙○○支付給好事公司。丙○○向陳澄河收
    取委任費830,000元後，並非同時給付好事公司，而是於96
    年12月才支付，故96年12月才開立發票是正確的。證人丙○
    ○係委任好事公司而非原告。本件係檢舉人陳澄河基於「殺
    價不成」「要求折讓佣金」，所作之報復行徑。（四）依證
    據顯示：好事公司之廣告單及信封名片，好事公司提供法拍
    屋資料查詢、成交行情查詢、不動產法拍課程等服務。原告
    及好事公司之名片係同一名片。依原告主觀上認知而言：好
    事公司與原告係同一家公司，只要有營業成交，就要開立統
    一發票，而其開立之發票，又以其簽委任書中之受任人為何
    家公司而開立何家之發票。又依「手段與目的間之違法關係
    」而言：原告是有開立發票，並非沒開立發票。而被告在無
    證人事證下，認定原告逃漏稅。但被告並無直接證據顯示原
    告開立好事公司之發票與開立原告之發票之差異性何在？其
    違法之目的何在？（五）原告主觀上依常理認定，依丙○○
    委任書之受任人為好事公司，就由好事公司開立發票（亦已
    繳納應有之發票費用），倘若與被告有認知上之問題（於被
    告查證無其他逃漏稅之利益下），亦僅需另行補開立原告之
    發票，而收回好事公司已開立之發票並退回其發票稅金。於
    主觀上無其他利益下，而開立錯誤之發票，就處以加倍之罰
    鍰，其懲罰似乎是有違法律上過失與故意之罰則依據等語。
    並聲明求為判決訴願決定及原處分均撤銷。
三、被告則以︰（一）查原告經人檢舉受託借用丙○○名義，向
    高雄地院標購位於高雄縣大社鄉○○路260號房地，丙○○
    於95年12月13日得標後，旋即於96年1月26日移轉予陳澄河
    ，原告則於96年3月19日與陳澄河確認仲介費830,000元後，
    由原告掌控之人頭戶丙○○名下新竹國際商業銀行（下稱新
    竹商銀）貸款帳戶內扣取服務費83,0000元，因遲未開立發
    票，涉嫌逃漏稅。經被告所轄新興稽徵所函請原告說明，原
    告之代表人甲○○於97年3月26日出具說明書，稱系爭房地
    係95年8月1日丙○○委託好事公司代標購，95年12月13日得
    標後，經原所有權人蘇先委託女婿陳澄河買回，好事公司已
    於96年12月19日開立號碼WZ00000000、金額830,000元之統
    一發票，並檢附丙○○95年8月1日委任好事公司競標之委任
    書、高雄地院不動產權利移轉證書、96年12月19日好事公司
    開立收受830,000元號碼WZ00000000（作廢）及WZ00000000
    之統一發票影本，以為系爭不動產資訊費用係好事公司而非
    原告收取之證明。被告乃再函請丙○○及陳澄河說明，丙○
    ○出國未到，陳澄河出面陳述系爭房地自始即委託原告投標
    ，原告以銀行貸款成數為由，由原告找人頭戶丙○○向法院
    投標，投標保證金及標購價金計41,588,800元均由陳澄河以
    丙○○名義交付法院；系爭房地自取得移轉名義、辦理過戶
    之契稅及房屋稅等所有費用均由陳澄河支付，丙○○並未支
    付830,000元服務費予原告。系爭房地於96年1月26日移轉過
    戶予陳澄河名義後，96年3月19日和原告確認一切費用，服
    務費（即仲介費）830,000元亦於確認書載明，陳澄河並指
    稱服務費由原告掌控之人頭戶丙○○名下新竹商銀帳戶內扣
    取，該帳戶存款餘額3,262,438元用於償還新竹商銀人頭戶
    貸款，償還貸款不足額部分，由陳澄河華南商業銀行南高雄
    分行（下稱華銀南高雄分行）貸款支付，並檢附確認書、委
    託書、存證信函及新竹商銀96年3月21日放款利息及違約金
    收據等文據，以為陳澄河與原告間交易之證明。經查系爭房
    地法拍標價41,588,800元，原繳保證金7,520,000元，餘款3
    4,068,800元，以陳澄河第一商業銀行楠梓分行（以下簡稱
    一銀楠梓分行）開立之支票18,188,880元及以人頭戶丙○○
    名義向新竹商銀貸款21,200,000元繳納，兩者合計39,388,8
    80元，尚較應付法院餘款34,068,800元多5,320,000元。以5
    ,320,000元減確認書上所列之服務費830,000元、人頭費500
    ,000元、過戶費用666,127元，餘額3,262,438元與96年3月2
    1日繳回新竹商銀貸款金額相符，此有陳澄河上開支票及銀
    行存摺、收據等附於原處分卷可按。另查原告之代表人甲○
    ○於96年2月14日回覆陳澄河之存證信函，亦敘明：「‧‧
    ‧台端所委任處理之高雄縣大社鄉○○路260號之不動產事
    ，業已處理完畢‧‧‧3.借用銀行貸款名義人丙○○先生‧
    ‧‧6.並已於96年1月26日過戶至陳澄河名下‧‧‧請台端
    文到七日內至本公司作結算，1.丙○○先生之借用費新臺幣
    50萬元正‧‧‧。」存證信函內容之敘述與陳澄河舉證之資
    料完全相符；應可認陳澄河之交易對象確為原告，且雙方已
    於96年3月19日交易完成，原告卻迨至96年12月19日方由關
    係企業好事公司開立收取「不動產資訊費用」830,000元（
    含稅）之發票，原告核有漏開統一發票並漏報銷售額790,47
    6元（不含稅），事證明確，是被告除核定補徵營業稅39,52
    4元外，並按所漏稅額39,524元處3倍之罰鍰118,572元，尚
    無不合。（二）原告本訴訟主張各節，均經被告於復查決定
    書、訴願答辯書及財政部訴願決定書中纂述甚詳，查獲之證
    據除原告代表人甲○○與委託人陳澄河於96年3月19日書立
    委託案各項費用支付確認無誤及同意支付之確認書及存證信
    函外，尚有原告受託借用丙○○名義標購系爭房屋之委託書
    、高雄地院不動產權利移轉證書、收款通知、臨時收據、契
    稅繳款書、陳澄河華銀南高雄分行、一銀楠梓分行存摺及支
    票影本及新竹商銀96年3月21日放款利息及違約金收據等文
    據；且經委託人陳澄河確認委託對象為原告及業於96年3月1
    9日交易完成。本件交易過程及資金流程均有明確之事證，
    有關事證亦有原告代表人甲○○之親筆簽名；原告雖一再執
    詞爭議，卻未就被告所查得違章事實及指摘事項，提供有利
    反證及合理說明，以實其說，參諸最高行政法院36年判字第
    16號判例意旨，自難採據。原告銷售勞務收取服務費計830,
    000元，未依規定開立統一發票及未依限申報當期銷售額，
    致逃漏營業稅39,524元，違反加值型及非加值型營業稅法（
    下稱營業稅法）之事證明確，核其違章情節並不符合稅務違
    章案件減免處罰標準之相關減免處罰規定，且原告經輔導後
    迄未補繳稅款及以書面承認違章事實、承諾繳清罰鍰等情，
    被告依首揭規定，按所漏稅額處以3倍之罰鍰計118,572元，
    並無不合，原告所訴，顯無足採等語，資為抗辯。並聲明求
    為判決駁回原告之訴。
四、本件如事實概要欄所載之事實，業經兩造分別陳述在卷，並
    有檢舉人舉發函、委託書、確認書、高雄地院不動產權利移
    轉證書、原告代表人甲○○說明書、存證信函、高雄地院收
    款通知、新竹商銀放款利息及違約金收據、陳澄河補充說明
    、原告說明書、契稅繳款書、稅額更正註銷單、被告97年度
    財高國稅法違字第02097100294號處分書等附於原處分卷可
    稽，洵堪認定。原告雖以前揭情詞資為爭執，惟查：
（一）按「營業人銷售貨物或勞務，應依本法營業人開立銷售憑
      證時限表規定之時限，開立統一發票交付買受人。」「營
      業人除本法另有規定外，不論有無銷售額，應以每2月為1
      期，於次期開始15日內，填具規定格式之申報書，檢附退
      抵稅款及其他有關文件，向主管稽徵機關申報銷售額、應
      納或溢付營業稅額。其有應納營業稅額者，應先向公庫繳
      納後，檢同繳納收據一併申報。」「營業人有左列情形之
      一者，主管稽徵機關得依照查得之資料，核定其銷售額及
      應納稅額並補徵之：‧‧‧四、短報、漏報銷售額者。五
      、漏開統一發票或於統一發票上短開銷售額者。」「納稅
      義務人，有左列情形之一者，除追繳稅款外，按所漏稅額
      處1倍至10倍罰鍰，並得停止其營業：‧‧‧三、短報或
      漏報銷售額者。」營業稅法第32條第1項前段、第35條第1
      項及第43條第1項第4款、第5款及第51條第3款分別定有明
      文。次按「營利事業依法規定應給與他人憑證而未給與，
      應自他人取得憑證而未取得，或應保存憑證而未保存者，
      應就其未給與憑證、未取得憑證或未保存憑證，經查明認
      定之總額，處5％罰鍰。」為行為時稅捐稽徵法第44條所
      規定。另「營業人觸犯營業稅法第51條各款，如同時涉及
      稅捐稽徵法第44條規定者，參照行政法院84年9月20日9月
      份第二次庭長評事聯席會議決議意旨，勿庸併罰，應擇一
      從重處罰。」亦經財政部85年4月26日台財稅第00000000
      函釋在案。
（二）經查，原告經人檢舉受託借用丙○○名義，向高雄地院標
      購位於高雄縣大社鄉○○路260號房地（下稱系爭房地）
      ，丙○○於95年12月13日得標後，即於96年1月26日移轉
      予陳澄河，原告則於96年3月19日與陳澄河確認仲介費830
      ,000元後，由原告掌控之人頭戶丙○○名下新竹商銀貸款
      帳戶內扣取服務費830,000元，惟遲未開立發票，涉嫌逃
      漏營業稅等情，經被告查明後，核定補徵原告營業稅39,5
      24元。原告雖主張：原告何時收到費用應視關係人丙○○
      何時給付，但被告卻捨丙○○直接之證詞，而採檢舉人之
      間接證據，在無證人事證下，認定原告收取服務費830,00
      0元，逃漏營業稅，於法有違云云。惟查，系爭房地法拍
      標價41,588,800元，原繳保證金7,520,000元，餘款34,06
      8,800元，係以陳澄河一銀楠梓分行開立之支票18,188,88
      0元及以丙○○名義向新竹商銀貸款21,200,000元繳納，
      兩者合計39,388,880元，尚較應付法院餘款34,068,800元
      多出5,320,000元。以5,320,000元減除確認書上所列之服
      務費830,000元、人頭費500,000元、過戶費用666,127元
      ，餘額3,262,438元與96年3月21日繳回新竹商銀貸款金額
      相符；另查原告之代表人甲○○於96年2月14日回覆陳澄
      河之存證信函亦敘明：「‧‧‧台端所委任處理之高雄縣
      大社鄉○○路260號之不動產事，業已處理完畢（包括1.
      協調債權銀行2.法院代標3.借用銀行貸款名義人丙○○先
      生‧‧‧6.並已於96年1月26日過戶至陳澄河名下‧‧‧
      ）請台端文到7日內至本公司作結算，1.丙○○先生之借
      用費新臺幣50萬元正‧‧‧‧。」核其內容與陳澄河舉證
      之資料完全相符，除有原告代表人甲○○與委託人陳澄河
      於96年3月19日書立委託案各項費用支付確認無誤及同意
      支付之確認書及存證信函外，尚有原告受託借用丙○○名
      義標購系爭房屋之委託書、高雄地院不動產權利移轉證書
      、收款通知、臨時收據、契稅繳款書、陳澄河華銀南高雄
      分行、一銀楠梓分行存摺、支票影本及新竹商銀96年3月2
      1日放款利息及違約金收據等文據附於原處分卷可稽，且
      經委託人陳澄河確認委託對象為原告及業於96年3月19日
      交易完成，足認陳澄河之交易對象確為原告，且雙方已於
      96年3月19日交易完成，原告卻迨至96年12月19日始由關
      係企業好事公司開立收取「不動產資訊費用」830,000元
      （含稅）之發票，惟好事公司並非陳澄河實際交易對象，
      是被告核認原告有漏開統一發票並漏報銷售額790,476元
      （不含稅）之違章行為，核定補徵營業稅39,524元，揆諸
      上開規定，並無不合。原告上開主張，委無可採。
（三）原告雖又訴稱：本件係好事公司接受丙○○委託，提供法
      拍屋資料查詢、成交行情查詢、不動產法拍課程等服務，
      故由受任之好事公司開立發票，並無不當云云。惟查，本
      件系爭房地拍定金額41,588,800元，其價款均係由陳澄河
      以丙○○名義支付，丙○○僅係原告借用之法拍屋人頭，
      已如前述，證人丙○○雖於本院審理中到庭證稱：伊並非
      原告之人頭，係因對系爭房地買賣有興趣，而由伊擔任借
      款人，陳澄河擔任保證人，向新竹商銀貸款，並由伊委託
      原告代表人向法院標購系爭房地，伊事後有向陳澄河收取
      50萬元報酬及仲介費83萬元，並於96年12月將仲介費83萬
      元交給原告代表人云云（見本院98年11月26日準備程序筆
      錄）。惟查，丙○○96年度綜合所得稅並未申報所述50萬
      元之報酬，有丙○○當年度綜合所得稅核定通知書附於本
      院卷可稽。又本件係陳澄河委託原告借用丙○○名義標購
      系爭房地，陳澄河之交易對象確為原告，且服務費83萬元
      原告業於96年3月19日收取，原告卻迨至96年12月19日始
      由關係企業好事公司開立收取「不動產資訊費用」83萬元
      （含稅）之發票等情，有陳澄河提示之說明書、確認書、
      支付法院價金之匯款存摺、支票、放款利息及違約金收據
      、陳澄河與原告代表人甲○○往來之存證信函、好事公司
      開立號碼WZ00000000統一發票等相關資料附於原處分卷可
      證，足見原告上開主張及丙○○之證詞，核與事實不符，
      殊難採信。又依營業稅法第32條第1項前段規定，營業人
      銷售貨物或勞務，應依開立銷售憑證時限表規定之時限，
      開立統一發票交付買受人。而由檢舉人檢具之委託書可知
      ，委託人陳澄河係委託原告借用丙○○名義標購系爭房地
      ，並非委託好事公司，且好事公司營業項目為資訊軟體批
      發業、資訊軟體服務業、資料處理服務業、一般廣告服務
      業、廣告傳單分送業、報紙業、雜誌（期刊）出版業、圖
      書出版業與電子資訊供應服務業等，有其營利事業登記證
      附卷可稽，並無經營不動產仲介，雖原告提出好事公司名
      片及廣告單表示其有經營法拍業務，惟仍非屬其營業項目
      ，不得認定其為實際交易對象。則本件原告既於96年3 月
      間銷售勞務收取服務費計830,000元，卻未依規定開立統
      一發票，迨至96年12月19日始交付非實際銷售者好事公司
      開立之統一發票，即屬構成本件違章，自應論罰。
（四）末按「違反行政法上義務之行為，非出於故意或過失者，
      不予處罰。」為行政罰法第7條第1項所明定。本件被告依
      據上述查得之資料，以原告於96年3月間銷售勞務收取陳
      澄河支付之服務費計830,000元，未依規定開立統一發票
      及未依限申報當期銷售額，致逃漏營業稅39,524元，違反
      上開營業稅法及稅捐稽徵法相關規定之事證明確，縱非故
      意，亦難謂無過失，核其違章情節並不符合稅務違章案件
      減免處罰標準之相關減免處罰規定，且原告經輔導後迄未
      補繳稅款及以書面承認違章事實、承諾繳清罰鍰，被告乃
      從一重依營業稅法第51條第3款規定，按所漏稅額處以3倍
      之罰鍰計118,572元，並無不合。至好事公司開立發票繳
      納營業稅部分，若符合稅捐稽徵法第28條之規定，亦應由
      其向被告申請退稅。是原告主張：本件由好事公司開立發
      票部分，倘若與被告有認知上之問題，亦僅需另行補開立
      原告之發票，而收回好事公司已開立之發票並退回稅款，
      其以原告開立錯誤之發票，即處以加倍之罰鍰，似有違過
      失與故意之罰則云云，亦無可取。
五、綜上所述，原告之主張並不可採。從而，被告核定補徵原告
    營業稅39,524元，並按所漏稅額39,524元處3倍之罰鍰計118
    ,572元，並無違誤，訴願決定予以維持，亦無不合。原告起
    訴意旨求為撤銷，為無理由，應予駁回。又本件係簡易訴訟
    事件，爰不經言詞辯論為之。
六、據上論結，本件原告之訴為無理由，依行政訴訟法第233條
    第1項、第236條、第98條第1項前段，判決如主文。
中    華    民    國    99    年    1     月    14    日
                  高雄高等行政法院第一庭
                                  法  官  呂 佳 徵
以上正本係照原本作成。
如不服本判決，應於送達後20日內，向本院提出上訴狀並表明上
訴理由，如於本判決宣示後送達前提起上訴者，應於判決送達後
20日內補提上訴理由書（須按他造當事人人數附繕本）。
中    華    民    國    99    年    1     月    14    日
                                  書記官  李 建 霆
附註：
行政訴訟法第235條（第1項、第2項）：
對於適用簡易程序之裁判提起上訴或抗告，須經最高行政法院之
許可。
前項許可，以訴訟事件所涉及之法律見解具有原則性者為限。


司法院資訊處製作；財團法人民間司法改革基金會備份。
